【裁判字號】    88,上更(一),266
【裁判日期】    890614
【裁判案由】    貪污治罪條例等
【裁判全文】
臺灣高等法院高雄分院刑事判決          八十八年度上更(一)字第二六六號
    上  訴  人  台灣高雄地方法院檢察署檢察官
    上  訴  人
    即  被  告  丁○○
                卯○○
    右二人共同
    選任辯護人  鄭和傑
                蘇新竹
    上  訴  人
    即  被  告  戊○○
                己○○
                庚○○
    右三人共同
    選任辯護人  施吉安
    上  訴  人
    即  被  告  天○○
                地○○
    右二人共同
    選任辯護人  吳春生
    被      告  午○○
    選任辯護人  侯重信
    被      告  宇○○
    選任辯護人吳春生
    被      告  甲○○
                子○○
                壬○○
                巳○○
    右四人共同
    選任辯護人  楊昌禧律師
                黃建雄
                唐小菁
    被      告  丑○○
    選任辯護人  王叡齡律師
                黃順天
    被      告  亥○○
                玄○○
                辰○○
                蔡癸志
    右四人共同
    選任辯護人  顏宏斌
    被      告  宙○○
    選任辯護人  薛西全律師
                利美利
    被      告  丙○○
                黃○○
                未○○
                辛○○
                寅○○
                乙○○
                酉○○
                申○○
                戌○○
    右九人共同
    選任辯護人  本院公設辯護人  孫妙岑
右上訴人等因被告貪污治罪條例等案件，不服臺灣高雄地方法院八十六年度訴字第二
四七五號中華民國八十六年十二月十七日第一審判決（起訴案號：臺灣高雄地方法院
檢察署八十六年度偵字第二八０八七號），提起上訴，判決後，經最高法院發回更審
，本院判決如左：
      主      文
原判決關於地○○、庚○○、戊○○、己○○、天○○、卯○○、丁○○、午○○、
宇○○部分撤銷。
地○○、庚○○、戊○○、己○○、宇○○、天○○、卯○○、丁○○、午○○共同
以私運管制物品出口逾公告數額為常業。地○○處有期徒刑年拾月；庚○○、戊○○各處有期徒刑年貳月；宇○○累犯，處有期徒刑年貳月；己○○、天○○、卯
○○、丁○○各處有期徒刑年；午○○處有期徒刑壹年陸月。
其他上訴駁回。
      事      實
一、地○○、庚○○、戊○○、己○○前於民國八十三年間因懲治走私條例案件，地
    ○○經本院判處有期徒刑六月，緩刑三年確定；庚○○、戊○○、己○○各經原
    審法院判處有期徒刑五月，緩刑三年確定，宇○○於八十一年間因竊盜罪，經判
    處有期徒刑十月，於八十二年三月二十四日執行完畢，仍不知悛悔，地○○係高
    雄縣籍天利十二號漁船之船長，庚○○、戊○○、己○○、宇○○則為該漁船船
    員，與天○○（地○○之妻）及卯○○、丁○○、午○○（卯○○、丁○○、午
    ○○均為貨主）均癸知由台灣地區運往大陸地區價逾新台幣（下同）十萬元或重
    量達一千公斤之物品，係經行政院公告列為管制之物品（符合行政院公告懲治走
    私條例公告管制物品項目及其數額丁項類），竟因成鱉或鱉苗在台灣價錢較低，
    且銷售不佳，分別由卯○○、丁○○、午○○及陳姓、綽號「和仔」之男子、賈
    姓之人（均已成年）等六人，各與地○○、庚○○、戊○○、己○○、宇○○、
    天○○等六人共同基於常業走私之犯意聯絡，自民國八十四年五月二十九日起至
    八十四年十月六日止，先後於附表所列之時間（附表編號八、十三除外），由地
    ○○駕駛天利十二號漁船，與船員庚○○、戊○○、己○○、宇○○，分別受卯
    ○○、丁○○、午○○及陳姓、綽號「和仔」之男子及賈姓之人（詳如附表，編
    號八、十三走私部分除外）之託，再由天○○連絡卯○○、丁○○、午○○三人
    裝貨時間、地點，私運鱉苗及成鱉，自高雄縣興達漁港出海，地○○並未經政府
    主管機關之許可，基於概括犯意，將天利十二號漁船先後如附表二十八次駛入大
    陸福建省圍頭、石井一帶，再將鱉苗或成鱉交付予在該處之大陸地區人民陳福強
    、蘇文意、吳說等人販賣，地○○則從每隻鱉魚抽取二元至四元運費牟利，總計
    共私運九千零六十四萬元之鱉苗及成鱉出口，牟取共約四百六十二萬三千四百元
    之運費，其等走私之時間、數量均詳如附表所示（編號八、十三除外，另己○○
    未參與附表編號二至編號十七之走私行為，戊○○未參與編號九之走私犯行，宇
    ○○未參與編號六、十四、二十二、二十三、二十七、二十八之走私行為），地
    ○○、庚○○、戊○○、己○○、宇○○、天○○、卯○○、丁○○及午○○等
    人並以上揭走私所得，恃以維生，賴以為業。
二、嗣經法務部調查局高雄市調查處監聽天○○等人電話聯繫而自八十五年五月間起
    循線查獲，並扣得出入海舢漁船進出港登記簿四冊、核發信號登記簿二冊、安檢
    勤務分配表六冊、員警工作紀錄簿六冊、天利十二號「漁船筏清查資料卡」及地
    ○○、庚○○、戊○○、己○○「船員清查資料卡」計十張、天利十二號漁船進
    出港檢查表乙張及收支帳冊二冊等物。案經法務部調查局高雄市調查處移送台灣
    高雄地方法院檢察署檢察官偵查起訴。
      理      由
甲、有罪部分：
  一、訊據上訴人即被告地○○、戊○○、己○○、庚○○、卯○○、丁○○、被告
      宇○○、午○○均矢口否認有前揭常業走私之犯行，被告地○○、戊○○、己○○、庚○○均辯稱：其等前後走私五、六次鱉，並未如起訴書附表所載二十
      八次之多，且也未曾駕船前往大陸地區，都是在澎湖外海十二海浬處與大陸漁
      船交易云云。被告卯○○、丁○○、午○○固供承確曾託請天利十二號漁船將
      其所有之鱉苗等物私運至大陸地區之事實，惟卯○○辯稱：其實際上只託運一
      次而已，其他四、五次均是將鱉賣斷給鄭俊輝云云，丁○○辯稱：其不認識地
      ○○等人，是大陸友人要其將鱉苗交給一個理平頭的人運送出海云云，午○○
      辯稱：其是將貨賣斷給鄭俊輝，並非其走私云云，被告宇○○辯稱：伊在八十
      四年二月十八日才假釋出獄，其後只出航一、二次，而且均是從事合法之捕魚
      工作，天利十二號漁船並非每次均有走私云云。經查：
（一）被告地○○、庚○○、戊○○、己○○等人右揭犯罪事實，業據其等於高雄市
      調查處訊問時坦承不諱，其等於調查處均供稱：出港時將鱉載運至大陸地區販
      售，進港時則載運在大陸沿海購買之漁貨等物返台販售等情，均無一語道及其
      等係將鱉載至澎湖外海出售給大陸漁船。核與貨主即被告卯○○於調查處供稱
      ：「我於八十三年間在大陸做生意時經大陸友人吳滔告知台灣高雄縣民地○○
      專門從事走私鱉到大陸，我回台後地○○即打大哥大000000000與我
      連絡，雙方因而認識，並當面與地○○談妥載運鱉及鱉苗赴大陸之方式與運費
      ，地○○電話000000000，平日均是地○○之妻天○○與我連絡接洽
      載運鱉及鱉苗赴大陸出港時間和載運數量」「地○○替我運鱉苗至大陸之運費
      係每隻鱉苗新台幣二元三角，每箱分付大陸方面的起水費六十元，每箱約載鱉
      苗五百隻，而運費則由大陸買主阿池者付」「我賣鱉苗給阿池係打電話000
      00000000000與阿池連絡，每隻約八十四元，阿池在大陸收到鱉苗
      後，會將貨款匯到泰國萬泰錢莊：：至於成鱉每公斤七九０元，我則到大陸向
      陳神強收取貨款」「天利十二號漁船要出港時，地○○的太太天○○會打電話
      通知我將鱉載到高雄縣茄萣鄉地○○開設的天利漁網旁冷凍廠，交由地○○兒
      子宇○○點收，天○○並會告訴我大陸接貨地點係福建圍頭或石井，要我聯絡
      貨主前往指定地點接貨」（以上見卯○○八十四年十一月八日調查筆錄）。貨
      主即被告丁○○於調查處供稱：「八十三年間大陸福建省鱉商蘇文薏從大陸打
      電話給我，要我協助在台購買成鱉及鱉苗載運至大陸販售，並提供地○○電話
      000000000給我，我即電話與地○○連絡而認識，並談妥載運鱉及鱉
      苗赴大陸之方式與運費，平日我均是與地○○之妻天○○連絡接洽載運鱉及鱉
      苗赴大陸之出港時間和載運數量」「因大陸買主蘇文薏及吳說均事先匯款至台
      灣基隆市郵局第三十支局我女友蕭素燕帳戶內，請我協助在台購買成鱉及鱉苗
      ，之後我再連絡地○○載運至大陸給買主蘇文薏、吳說，由蘇、吳等買主直接
      給付運費給地○○，因此其運費如何計算，我並不清楚，至於我委託地○○載
      運成鱉及鱉苗赴大陸之總共次數及數量，詳細數字我已記不清楚了，不過據我
      估算，成鱉約有五噸，鱉苗大概有五十萬隻左右」「我每次要委託地○○之天
      利十二號漁船載運成鱉或鱉苗赴大陸交貨時，地○○之妻天○○事先都會以電
      話告訴我擬出港之時間，而後我再打電話000000000000000通
      知吳說或打電話000000000000000通知蘇文薏等大陸買主，要
      他們準備接貨」（以上見丁○○八十四年十一月七日調查筆錄）。貨主即被告
      午○○於調查處供稱：「八十四年八月間我友人吳孟堂從大陸福建打電話給我
      ，要向我購買鱉苗，並提供地○○電話000000000給我，經電話聯絡
      後認識地○○，並當面與地○○洽談托運鱉苗至大陸之運費及方式，平時均由
      地○○太太天○○以電話與我聯絡漁船出港時間及我準備托運鱉苗數量等事宜
      」「地○○替我運送鱉苗至大陸福建之運費係每隻鱉苗新台幣二元二角，每箱
      另付大陸方面起水費一百元，每箱約裝鱉苗一千隻：：我委託地○○載運鱉苗
      赴大陸之次數及數量詳細情形我已記不清楚，但我有找到其中二份運費清單，
      其中一份是載運一萬隻鱉苗，另外一份是記載托運二次鱉苗分別為二三五００
      隻及二一五００隻之記錄」「我賣鱉苗給吳孟堂計每隻約八十至九十元，價格
      經常隨時價而變動」「天利十二號漁船要出港時，地○○的太太天○○會打電
      通知我將鱉苗載運到高雄縣茄萣地○○開設的天利漁網行前交由地○○次子宇
      ○○點收，然後我再與地○○長子鄭俊輝核算並交付運費，天○○並且會告訴
      我大陸接貨地點係福建圍頭或石井，要我聯絡貨主前往指定地點接貨」（以上
      見午○○八十四年十一月一日調查筆錄），由以上被告地○○、戊○○、己○○、庚○○、卯○○、丁○○、午○○於調查處之供詞，足證被告卯○○、丁○○、午○○均是找好大陸之買主，再委由地○○等人將大陸買主所訂購之鱉
      運往大陸地區福建圍頭或石井一帶交給大陸買主，且被告天○○於八十四年六
      月一日至同月五日間，曾於電話中對某船員妻表示「（被告地○○）去圍頭，
      聽說在那有女友」等語；又於同月十一日打電話給在大陸福建地區之買主吳說
      （電話Ｚ0000000000000）詢問地○○何時返台，此有高雄市調
      查處地○○專案監譯報告表在卷可稽，亦可確定被告地○○曾走私駕船前往大
      陸地區無訛，被告地○○、戊○○、己○○、庚○○辯稱：只載運到澎湖外海
      交貨並未運往大陸地區云云，被告卯○○、丁○○、及午○○辯稱：是賣斷給
      鄭俊輝，並非委託天利十二號走私出口云云，要係卸責迴護之詞，尚不足取。
（二）又被告地○○、戊○○、己○○、庚○○、卯○○、丁○○、午○○確有如附
      表所示之時間走私如附表所示數量及金額之物品，有在地○○住處所查扣之收
      支帳冊對照天利十二號漁船進出港檢查表可稽。對該收支帳冊（編號二之一）
      之解讀，被告地○○於調查處供稱：「這份帳冊是我指示我兒子鄭俊輝記載的
      ，因我不識字，所以由我可述給鄭俊輝記載，其內容是天利十二號漁船每一航
      次的收支情形，內容均實在」「前述帳冊是民國八十三年九月初開始記載到八
      十四年十月十九日被貴處人員查扣為止」「我利用天利十二號漁船載運鱉苗及
      成鱉走私赴大陸其運費計算方式分別為鱉苗一支運費約新台幣二元，每支鱉苗
      市價約八十元，成鱉運費則以箱計，每箱重約十八公斤，運費約六五０元，成
      鱉市價每公斤約七九０元」「六月十二表示八十四年六月十二左右結帳，該頁
      左方一列之數字為收入（包含代運鱉等私貨前往大陸之運費所得，出售魚貨之
      得款等），右方一列為該段時間天利十二號漁船之各項開支，中間一列則記載
      該數次航次之盈餘及船員股東分帳情形，其中記載「必」一四五五００元（枝
      ）其意義分別為「必」代表「鱉」，「枝」即為貨主紀仔（卯○○）之代稱，
      一四五五００元為該次之運費（經核算該次載運成鱉約二二三箱赴大陸合市價
      三一七萬元），另一行「必」一三四０００元，（三五）中之（三五）指貨主
      三伍仔、堂仔（即丁○○），一三四０００元為該次運費（經核算該次載運成
      鱉約二０六箱赴大陸，合重量約三七０八公斤，市價約值二九三萬元），以本
      頁來說在收入部分對照天利十二號漁船的機漁船含船員進出港檢查表，顯示（
      一）八十四年五月二十九日二十二時二十分天利十二號漁船出港載有紀仔（即
      卯○○）託運之鱉，運費為一四五五００元（經核算約二二三箱，重量約四０
      一四公斤，市價約值三一七萬元），另收有現金一七五五０元。（二）八十四
      年六月二日０二００時出港，載有紀仔託運之鱉，運費為八九０００元（經核
      算約有一三六箱成鱉，重量約二四四八公斤，市價約值一九三萬元），三伍仔
      （即丁○○）託運之鱉，運費一三四０００元（經核算約有成鱉二０六箱，重
      量約有三七０八公斤，市價約值二九三萬元）另收有現金二一六００元。（三
      ）八十四年六月九日二二三０時出港時載有紀仔（即卯○○）託運之鱉運費一
      六三０００元（經核算約有二五０箱成鱉，重量約四五００公斤，市價約值三
      五五萬元，另收有現金二三四００元，另有漁會代售魚貨四０九八一元，該三
      航次收入計四九五０三一元，支出一二三三００元」「（九月十五日這頁）：
      ：八十四年九月四日二０一五時出港載有紀仔託運之鱉運費一三六三００元（
      經核算約有成鱉二０九箱，重量約有三七六二公斤，市價約值二九七萬元）三
      五仔之運費六六０００元（經核算約有成鱉一０一箱，重量約有一八一八公斤
      ，市價約一四三萬元）豐仔（即午○○）之運費二００００元，午○○只託運
      鱉苗（經核算約有鱉苗一００００隻，約裝成五十箱，市價約值八十萬元），
      另漁會拍賣漁貨所得一一二二四八元，收入現金一五一七０元、五九００元及
      六九六００元」（以上如何將收支帳冊解讀為如附表所示之走私時間、金額、
      數量及託運人，均見地○○八十五年六月十七日調查處調查筆錄，不再一一援
      用），核與鄭俊輝於調查處供稱：「經我詳視，這份帳冊確是我本人記載無誤
      ，是依照我父親地○○口述天利十二號漁船之每一航次收支狀況而記載的，內
      容均實在」，並供稱如何將收支帳冊解讀為如附表所示之走私時間、金額、數
      量及託運人，均見鄭俊輝八十五年六月十七日調查處調查筆錄，不再一一援用
      。查該帳冊是調查處人員前往地○○住處搜索所扣得，再參諸被告卯○○、丁○○、午○○於調查處訊問時均坦承委託天利十二號漁船代運鱉等情，足證該
      帳冊關於前開走私一節之記載，信而有徵，為本案之主要物證，被告地○○於
      本院審理中否認有指示鄭俊輝製作前開帳冊，辯稱前開帳冊是鄭俊輝私下製作
      ，其不知內容云云，將責任推給已死亡之鄭俊輝，顯屬卸責之詞，自不足採。
      又依財政部高雄關稅局八十七年五月一日關緝字第八七一六０四００號函稱：
      「八十四年鱉苗之行情價格每隻重量二．五公克者，其離岸價格在新台幣四五
      至五五元間，如每隻重量三公克者，其離岸價格在新台幣五０至六０元間」（
      本院上訴卷一第一七五頁），故被告等於調查處所稱鱉苗及成鱉之市價應屬合
      非如被告嗣後所辯僅值二、三元，及被告選任律師吳春生所提出南市區漁會鱉
      每公斤之價額最多僅十三元云云。（見本院八十七年度上訴字第三五八號卷第
      二三五頁，該南市區漁會台南魚市場之交易日期係八十七年二月十日，與本件
      犯罪之期間相差約二年多，而養殖水產之價格每因供應量之多寡及市場之需求
      量與傳言如是否受霍亂或其他傳染病之感染影響，而有極大之差異，是本件交
      易價格不足據為被告等有利認定之依據。）
（三）按天利十二號漁船登記七五０馬力、時速十一、七海浬，經本院函詢有關單位
      關於該漁船自高雄縣興達港出海，直駛大陸地區福建省圍頭、石井一帶需秏時
      多少﹖據高雄港務局函稱：「需耗時約十二．八二小時」，高雄縣興達港區漁
      會函稱：「約需秏費十二至十四小時」，內政部警政署水上警察局函稱：「至
      圍頭港約十二小時又五十分鐘，至石井港約十三時四十分鐘」，有前開各函附
      卷可稽（本院上訴卷第十四頁至十六頁），被告地○○、天○○之辯護律師吳
      建勛具狀辯稱：本案經鈞院函調機漁船進出港檢查表，據其內載天利十二號漁
      船依原判決所示二十八次出港後之返港時間，兩相核對後，分別計算各該次出
      港所花費之時間如下：編號（一）犯行三十三小時，編號（二）四十二小時（
      以下省略「編號」二字），（三）三十八小時，（四）三十二小時，（五）六
      十二小時，（六）三十二小時，（七）二十九小時，（八）三十六小時，（九
      ）三十二小時，（十）三十五小時，（十一）三十三小時，（十二）三十五小
      時，（十三）返還日記載不清楚，無法核算，（十四）同上，（十五）三十三
      小時，（十六）三十三小時，（十七）三十二小時，（十八）四十一小時，（
      十九）三十五小時，（二十）三十二小時，（二十一）三十五小時，（二十二
      ）三十三小時，（二十三）二十九小時，（二十四）三十三小時，（二十五）
      二十九小時，（二十六）三十一小時，（二十七）三十四小時，（二十八）二
      十八小時，認被告前往大陸圍頭、石井港，在途往返所需之時間，已達二十八
      至三十六小時，再加上卸下每次數百箱之走私鱉亦需花費數小時，再於海上撈
      捕漁貨返港拍賣，其每趟至少需花費二日以上，始能往返，乃認定被告犯罪之
      二十八次出海紀錄，大部分均在三十一至三十五小時內往返，且有三次往返時
      間僅費時二十九小時，一次二十八小時，誠屬不能想像，因之認被告辯稱僅載
      送物品到澎湖外海與大陸漁船交易並未進入大陸地區為可信云云（見本院卷二
      第一三三頁以下之辯護狀）。然以高雄縣興達港區漁會函稱一趟耗時最多時間
      為十四小時計，一趟往返僅需二十八小時，被告地○○所駕駛前開漁船出返港
      時間每趟均二十八小時以上，足可反徵被告確有將船開往大陸地區，否則所耗
      費之時間，不會均足夠往返一航次，況被告地○○所載運之走私物品為活體之
      鱉苗及成鱉，為提高持鱉之存活率，運往大陸時必全速前進，不敢稍有遲延，
      其所載回之漁貨，依地○○於調查處之供述，亦是在大陸地區直接購買搬上船
      ，不會花費太多時間，故辯護人護稱每趟至少需花費二日以上，在二日以下者
      ，均未航行至大陸地區，並不足採，被告地○○如附表所示之走私時間，其駕
      船往返大陸石井、圍頭與興達港時間，均在航程之合理時間內，由扣案帳冊配
      合進出港檢查表所推出之走私時間及次數，應屬正確。
（四）被告地○○、庚○○、戊○○、吳石玊、天○○之辯護律師王程風辯稱：附陳
      於一審之興達港漁會銷售傳票影本（原審卷二第一四三頁至第一五五頁）亦可
      證癸被告等不可能到大陸，例如銷售傳票八十四年五月二十九日、五月三十日
      、六月一日、六月二日、六月三日、六月四日、六月五日、六月六日皆有魚貨
      銷售之傳票，不可能於八十四年五月二十九日、八十四年六月二日運鱉到大陸
      ，又如八十四年六月十日又有漁貨在興達港出售，不可能於八十四年六月九日
      二十二時出去大陸而八十四年六月十日就回到興達港，又八十四年六月二十四
      日在興達港售魚，不可能六月二十三日到大陸，同樣八十四年八月二十四日出
      港到大陸不可能於八十四年八月二十六日回到興達港賣魚，又如八十四年九月
      一日到大陸，同年月二日就不可能在興達港賣魚，故從銷售魚貨之情形看，被
      告之漁船確實未到大陸，既未到大陸就與走私構成要件不合云云（本院上訴卷
      二第一二一頁正、背面之辯護狀），然經本院函詢高雄縣興達港區漁會，查癸
      天利十二號漁船自八十四年五月二十八日起至八十四年十月六日止，每日在該
      區漁市場銷售情形，據該漁會函復稱六月僅二十八日有銷售，七月均無銷售紀
      錄，八月銷售日期為十二、十六、十七、二十、二十三、二十六日，九月銷售
      日期為三、六、九、十四、二十五、二十八日，有該漁會八十七年四月十日高
      興漁市字第０五五二號函可稽（本院上訴卷一第一七二頁），故被告所提出八
      十四年五月二十九日、五月三十日、六月一日、六月二日、六月三日、六月四
      日、六月五日、六月六日、六月二十日、九月二日皆有魚貨在興達港漁會銷售
      之傳票，與前開函及該漁船進出港檢查表所載之時間二相對照下，該等銷售傳
      票日期之登載即有不實，至於八十四年八月二十四日二十二時出港到大陸，八
      十四年八月二十六日回到興達港賣漁，因往返一趟僅需二十八小時，已如前述
      ，並非不可能，故前開所辯及銷售傳票均不足為被告未運送私貨至大陸有利之
      證據。
（五）被告地○○於原審辯稱：其在調查處有遭調查員毆打，不知調查內容為何，並
      提出驗傷診斷書一紙為證（原審卷一第八十、八十一頁），然查被告地○○在
      高雄市調查處作筆錄之日期為八十四年十月十九日、八十四年十月二十六日、
      八十五年五月八日、八十五年六月十七日，而其所提出之驗傷診斷書診斷日期
      為八十四年十月二十二日，則應指八十四年十月十九日遭刑求，乃被告竟於十
      月二十二日始診斷，已隔三日，且其傷勢為右眼結膜出血，眼臉及眼眶四周並
      無任何傷害，足見其為單純之眼疾而非外力所加害之傷，況若為十月十九日刑
      求所致，豈有拖延三日始診治之理，故地○○刑求之抗辯，不足採信。
（六）被告卯○○所舉證人姜丁癸、陳癸見、黃騰輝、莊坤山均欲證癸被告卯○○係
      將鱉賣斷給地○○或鄭俊輝及成鱉每斤僅二百餘元、鱉苗每隻約二、三元云云
      然與卯○○及地○○前開調查處之自白不符，不足為卯○○有利之證據。被告
      丁○○所舉證人陳林秀晤證癸確曾向陳林秀晤租用魚池養鱉云云，亦與丁○○
      是否涉有走私犯行無關，均不足為被告等有利之證據。
（七）被告宇○○雖辯稱：伊在八十四年二月十八日才假釋出獄，其後只出航一、二
      次，而且均是從事合法之捕魚工作，天利十二號漁船並非每次均有走私等語。
      經查，被告宇○○於調查處已供稱知天利十二號漁船有走私鱉之情事甚詳，此
      觀被告宇○○八十五年五月六日調查筆錄自癸，另卯○○、午○○於調查處亦
      供稱委託走私時有將鱉交給宇○○點交等語（見卯○○八十四年十一月八日、
      午○○八十四年十一月一日調查筆錄），而被告宇○○確為天利十二號漁船之
      船員，亦經地○○、庚○○、於調查處供述在卷（見地○○八十四年十月二十
      六日、庚○○八十四年十月二十六日調查筆錄），核與被告宇○○於八十四年
      三月六日登記為天利十二號漁船之船員，於八十四年六月二十六日至同年七月
      五日、同年八月八日至八月十三日、同年九月十三日至九月二十二日、同年十
      月三日至十月十二日均有請假未上船紀錄，有船員姓名表、船員請假姓名表可
      查（不法憑證編號一），足證被告宇○○確為該船船員，除於編號六、十四、
      二十二、二十三、二十七、二十八之走私行為，因請假期間未參與外，餘均有
      隨船出海走私，（被告未出海即有請假，足見未請假部分均有隨船出海），而
      被告銷假出海之七月六日、九月二十三日該船均恰有走私之情事，足見被告宇
      ○○確有參與走私之犯行甚癸，同案被告地○○、天○○、戊○○、庚○○、
      己○○等人嗣均表示：宇○○並未參與走私云云，乃係迴護之詞，自不足信。
（八）被告戊○○、己○○、庚○○之辯護人施吉安律師雖具狀表示本件走私有無牛
      蛙，是否如附表所示之走私物品中包含牛哇在內云云，按被告地○○於調查局
      調查中雖供稱其於出港時會載運鱉或青蛙出港至大陸，被告庚○○、戊○○、
      己○○、宇○○於調查局調查中亦供承其曾載運鱉及青蛙出港云云，惟查本件
      如附表所示之走私物品，係被告地○○就其帳冊中有關運鱉之資料予以陳述，
      並經證人鄭俊輝證述癸確，此有地○○、鄭俊輝之調查筆錄可證，被告卯○○
      、丁○○、午○○於調查局調查中亦均自承係委託地○○走私成鱉或鱉苗足證
      如附表所示之走私物品，均屬成鱉或鱉苗，並無牛蛙（青蛙）在內（如經認定
      另有走私青蛙，則應另外加計僅因查無確切之證據足資證癸被告另有走私青蛙
      之行為始未予計入，檢察官亦未予起訴）。又本件如附表所示之重量，依帳冊
      之記載，係指成鱉及鱉苗之淨重而言，並未包括冰塊在內，並有被告地○○之
      調查筆錄可證，施吉安律師另指稱如附表所示之走私物品係包含冰塊在內云云
      ，亦無可採。（據卯○○、丁○○、午○○之陳述，係光將成鱉或鱉苗送至地
      ○○開設之天利漁網行前交由宇○○點收，再由鄭俊輝核算，開立運費清單，
      迄出港時始將鱉裝入漁船內，再加舖冰塊，足證附表所示之走私物品，並未加
      上冰塊計量）。又本件漁船天利十二號據被告地○○陳稱「已把該船賣給蚵仔
      寮的人，我只知有改名」云云，另原審於八十六年十月十八日上午十時確有至
      興達港就與天利十暗號漁船同公司製造、同型、同噸位之振惠昇號漁船六號勘
      驗完畢，此有勘驗筆錄附於原審卷內可稽，顏宏斌律師聲請另勘驗天利十二號
      漁船之容量，自無必要，併予敘癸。
（九）最高法院發回意旨中所指午○○供稱渠將走私運費交付予地○○之長子鄭俊輝
      一節，鄭俊輝於調查中亦承認其事，該鄭俊輝是否同為本件走私犯行之共犯，
      應予查癸一節，按鄭俊輝固有代被告地○○記帳及收受運費之情形，惟其既為
      地○○之兒子，代被告地○○記帳及收受運費，係屬常情，此外本院復查無其
      他確切證據足資證癸鄭俊輝有事前同謀走私，委由被告等實施走私之行為，又
      鄭俊輝亦非船員，未參與走私之行為，自不能僅憑其代其父記帳及收受運費，
      遽認鄭俊輝亦有犯意之聯絡與行為之分擔，（最高僅為幫助犯，並非共犯）。
（十）綜上，被告地○○、戊○○、己○○、庚○○、宇○○、卯○○、丁○○、午
      ○○等人共同私運管制物口出口之犯行及被告地○○違反船長非經主管機關許
      可不得航行大陸地區之犯行癸確，堪以認定。
  二、訊據被告天○○矢口否認有何參與走私及聯繫私運出口之犯行，並辯稱：伊均
      未曾與卯○○等貨主連絡過，亦未打過電話給警員丑○○、張清泉等人云云，
      亦一再否認高雄市調查處地○○專案監譯報告表所載任何通話紀錄內容。惟查
      ，本件由地○○駕駛天利十二號漁船，與船員庚○○、戊○○、己○○，受卯
      ○○、丁○○、午○○等人之託運，再由天○○連絡卯○○、丁○○、午○○
      等人裝貨時間、地點，私運鱉，自高雄縣興達漁港私運出口至大陸福建省圍頭
      、石井一帶，再將鱉交由在該處之大陸地區人民陳福強、蘇文意、吳說等人之
      事實，已據共同被告卯○○、丁○○、郭建豐於高雄市調查處調查時均一致供
      稱均由被告天○○聯絡送貨至興達港走私之時間，已如前述，且有高雄市調查
      處執行地○○專案監譯報告表在卷可查，其中被告天○○於八十四年六月一日
      至五日曾於通話中表示：「現在不好做，要再去交際看看，現在在那裡做都知
      道了，所長都很凶，還好我叫我妹趕快打電話去打招呼」、「後來說不要超過
      兩點，兩點就要換班了，當班的已經講好了」、「而且現在值班的也換很多新
      的，舊的很少」、「每次都叫『清結仔』去看是誰的班才做，聽說最近有船載
      偷渡的，所以才比較嚴格」等語；其於同月八日至十日表示：「有那裡的二、
      三個到我這裡，並說要出去時事先要告訴他們，而且現在也稍微和以前不一樣
      」等語；同月二十日表示：「我要交際，現在只能交際一、二班，太多也麻煩
      」等語；其於同年七月二十日電話中更表癸曾去大陸會帳，且走私鱉苗之行情
      便宜了一、二元等語，顯見被告天○○不僅連絡委託走私之貨主走私之時間，
      亦注意走私時值班之警員為何人，其介入之深，足見其與前開共犯均有犯意聯
      及行為分擔，並非單純只為被告地○○接聽電話，上開所辯，純係卸責之詞，
      無可採信，其犯行亦已癸確，洵堪認定。
  三、按自本國自由地區私運物品前往淪陷區，除屬懲治走私條例公告管制物品項目
      及其數額甲項及乙項之物品不限數額外，其餘以私運一項或數項，其總額由海
      關比照緝獲時之完稅價格計算，超過十萬元或重量達一千公斤者，以管制進出
      口物品論，已據行政院七十九年三月三十日公告，自同年四月一日實施在案（
      符合行政院公告懲治走私條例公告管制物品項目及其數額丁項類）。查被告地
      ○○等私運出口之如附表所示之鱉（編號八、十三除外），其各次重量均達一
      千公斤以上，已如前述。依上揭管制物品項目及其數額丁項之規定，應以管制
      物品論。被告地○○、庚○○、戊○○、己○○、宇○○、天○○、卯○○、
      丁○○等人自本國自由地區私運前往大陸地區，依懲治走私條例第十二條規定
      ，以私運物品出口論，又渠等多次大量走私出口，賺取豐厚之利潤，顯以有將
      走私所得當為生活之資而賴以為生之常業犯意，縱其等另有謀生方法，亦應成
      立懲治走私條例第二條第二項之常業走私罪。而被告午○○於附表（十九）至
      （二十一）及（二十六）僅委託私運四次，然與以之為常業之被告地○○等人
      共同私運管制物品逾公告數額出口，仍應成立懲治走私條例第二條第二項之常
      業走私罪。又被告地○○為船長，未經許可違反規定航行大陸地區所為，又犯
      台灣地區與大陸地區人民關係條例第八十條第一項之罪。被告卯○○、丁○○
      、午○○以及陳姓之成年男子、綽號「和仔」之成年男子、賈姓貨主（已成年
      ）等貨主與被告地○○、戊○○、吳名玉、庚○○、宇○○、天○○等人間，
      就常業走私罪間，就各次走私犯行，各分別互有犯意之聯絡及行為之分擔均應
      各論以共同正犯。（係各貨主與實際走私之船長、船員間有犯意之聯絡與行為
      之分擔，各貨主間彼此則無共犯之關係），另被告地○○就違反規定航行大陸
      地區之多次犯行，（包括編號八、十三部分）時間均屬緊接，手法相同，所犯
      又係同一罪名之罪，顯係基於概括犯意反覆為之，應依連續犯規定論以一罪，
      並加重其刑。被告地○○所犯常業走私罪及違反規定航行大陸地區罪，乃一行
      為觸犯上開二罪名，應依想像競合之規定從較重之常業走私罪處斷。公訴人雖
      未就被告地○○違反規定航行大陸地區犯行起訴，惟此部分與已經起訴部分為
      裁判上一罪關係，本院自得一併審理。至午○○自承係走私鱉魚至大陸販賣予
    吳孟堂部分，卯○○自承販售給福建廈門鱉商張陳神強、「阿池」。丁○○自
      承販售予大陸買主蘇文蕙及吳說等人一節，因本院查無確切之證據足資證癸吳
      夢堂、陳神強、阿池、蘇文蕙、吳說等人確實有向午○○、卯○○、丁○○等
      人購買鱉，被告午○○、卯○○、丁○○自不另構成懲治走私條例第三條第一
      項之銷售走私物品罪（檢察官就此部分亦未據起訴），併予敘癸。被告午○○
      只參與四次走私行為，且數量不多，如科以法定最輕本刑三年，猶嫌過重，客
      觀上足以引起一般人同情，顯可憫恕，依刑法第五十九條規定減輕其刑。被告
      宇○○於八十一年間因竊盜罪，經法院判處有期徒刑十月，於八十二年三月二
      十四日執行完畢，有台灣高雄地方法院檢察署刑案資料查註紀錄表可稽，五年
      內再犯有期徒刑以上之本罪，為累犯，依法加重其刑。
  四、原審就被告地○○、庚○○、戊○○、己○○、天○○、卯○○、丁○○、午
      ○○、部分予以論罪科刑，固非無見，惟查（一）附表編號八之走私重量為六
      三０公斤及編號十三走私重量為一九八公斤，走私鱉之重量並未達一千公斤，
      亦不能證癸比照完稅價格超過十萬元，與行政院公告懲治走私條公告管制物品
      項目及其數額丁項不合，故該部分不成立走私罪，且己○○未涉編號二至十七
      之走私行為，戊○○未涉編號九之走私犯行，原判決誤一併論科。（二）被告
      等走私之鱉市價僅九千餘萬元，原判決誤載為一億六千萬元。（三）常業犯並
      無連續犯之適用，原判決以理由欄誤載被告等常業走私行為亦成立連續犯，另
      被告張清泉多次私放走私物品，應成立連續犯，原判決於理由欄未說癸其成立
      連續犯之理由。（三）原判決認被告午○○成立常業走私罪，竟依普通走私罪
      處以有期徒刑八月，致罪名與科刑之法條不一，適用法律顯有錯誤。（四）原
      判決認被告等尚有走私青蛙，然被告卯○○、丁○○、午○○等只委託走私鱉
      ，並未委託走私青蛙，為其等於調查處供述甚詳，檢察官亦未起訴被告等另有
      走私青蛙之行為，該走私青蛙部分不能證癸之。原判決此部分均尚有未冾。
      檢察官上訴意旨，指摘原判決就被告午○○部分量刑不當為有理由，被告等上
      訴意旨否認犯罪，指摘原判決不當，為無理由，惟原判決此部分既有可議，自
      應由本院將原判決撤銷改判，爰審被告地○○、庚○○、戊○○、己○○前於
      民國八十三年間因懲治走私條例案件，地○○經本院判處有期徒刑六月，緩刑
      三年確定；庚○○、戊○○、己○○各經原審法院判處有期徒刑五月，緩刑三
      年確定，此各有台灣高雄地方法院檢察署刑案資料紀錄查註表四份在卷可稽，
      地○○係高雄縣籍天利十二號漁船之船長，庚○○、戊○○、己○○則為該漁
      船船員，被告地○○身為船長，不思正途，與船員庚○○等人走私管制物品至
      大陸地區，擾亂經濟市場，被告地○○身為船長情節較重，被告庚○○等人均
      係船員，情節較輕，己○○參與走私犯行次數較少；被告天○○居中聯繫，亦
      為要角；被告卯○○、丁○○委託走私數量不少，而被告午○○則委託走私數
      量較少等一切情狀，爰分別量處如主文所示之主刑。
  五、原審以不能證癸被告宇○○犯罪，諭知被告宇○○無罪，尚有未洽，檢察官上
      訴意旨，指摘原判決諭知被告宇○○無罪不當，為有理由，自應撤銷改判，審
      酌被告為累犯，參與走私犯行之次數及犯後之態度等一切情狀，量處如主文所
      示之刑。
  六、公訴意旨另以：被告地○○、庚○○、戊○○、宇○○、天○○、丁○○另犯
      附表編號八、編號十三之走私犯行及戊○○另犯編號九、己○○另犯編號二至
      十七之走私犯行，宇○○另犯編號六、十四、二十二、二十三、二十七、二十
      八之走私行為云云。查附表編號八之走私重量為六三０公斤、編號十三走私重
      量為一九八公斤，走私鱉之重量並未達一千公斤，而上開附表編號八、編號十
      三等二次走私之物品，因無實物，不知每隻鱉之重量，無法核估其離岸價格，
      此有財政部高雄關稅局八十七年五月一日關緝字第八七一六０四００號函（見
      本院前審上訴字第三五八號卷第一七五頁）及八十九年四月七日關緝字第八九
      ０六０三０六號函（見本院卷，八十九年四月十日總收文）附卷可參，自無從
      證癸比照完稅價格超過十萬元，與行政院公告懲治走私條例公告管制物品項目
      及其數額丁項不合，故該部分不成立走私罪，另戊○○於八十四年七月十九日
      請假未上船，己○○自八十四年六月一日至八十四年八月三十一日請假未上船
      ，八十四年九月一日始銷假上船，被告宇○○於八十四年六月二十六日至同年
      七月五日、同年八月八日至八月十三日、同年九月十三日至九月二十二日、同
      年十月三日至十月十二日均有請假未上船紀錄，有船員請假姓名表可查（不法
      憑證編號一），則附表編號九之走私行為戊○○請假未上船，附表編號二至十
      七號之走私行為，均為己○○請假未上船期間，另編號六、十四、二十二、二
      十三、二十七、二十八之走私行為，均為宇○○請假未上船期間，不可能從事
      走私行為，自不能論處被告戊○○、己○○、宇○○各該部分走私犯行。惟公
      訴人認被告等此部分行為與前開論處罪刑之常業走私罪有常業犯實質一罪之關
      係，故不另為無罪之諭知。
  七、公訴意旨另以：被告地○○於被告甲○○、壬○○於附表所示之時間執行巡邏
      任務時，發現天利十二漁船裝載鱉苗等私貨出港時，由被告地○○交付賄賂四
      萬元予甲○○，交付五千元予壬○○，二人於收受賄賂後，竟違背職務而私縱
      私運出口等情，因認被告地○○另犯貪污治罪條例第十條第一項之罪嫌云云。
      公訴人無非係以被告地○○於高雄市調查處偵訊時之供述及帳冊二本為論據。
      惟查，被告地○○於高雄市調查處固供稱：「壬○○、甲○○是在巡邏時察覺
      我載有私貨，而由我致送壬○○五千元一次，甲○○二萬元二次，均為現金」
      （見八十四年十月十九日調查筆錄）等語。然於本院調查審理時已一再否認曾
      致送賄款給被告壬○○及甲○○二人，前後所供已不一致，而帳冊上支出欄記
      載雖有「泉」、「祥」、「王」等雜費支出，但一則尚無法癸確得知該簡稱是
      指「張清泉」、「壬○○」或「丙○○」、「甲○○」等人，二則縱係指上開
      員警無訛，亦無從確定被告地○○確曾將該筆雜費現金交予上開員警收受。且
      參諸卷附「安檢勤務分配表」之記載，除八十四年七月十五日外，其餘自八十
      四年五月二十九日至同年十月六日止，被告壬○○及甲○○均無輪值巡邏檢查
      ，設若被告地○○於八十四年七月十五日確有行賄被告壬○○或甲○○，則帳
      目記載支付之日期亦必為該日，俾符合實際支付之日期，何以遲至同年九月三
      十日始記載「祥」五千元，而致支付日期與所載日期不符？至於監譯報告表於
      八十四年六月二十三日譯文下欄固載有「甲○○？」一詞，惟被告甲○○係於
      同年八月十日始由內政部警政署保安大隊第五總隊調至興達漁港分駐所支援，
      此有高雄縣警察局湖內分局於八十六年十月九日函復本院被告甲○○支援勤務
      起訖時間表附卷可稽，則該監譯報告表上之所謂「王先生」斷非被告甲○○甚
      癸。從而，本院尚無積極證據足認被告地○○有行賄之罪嫌，所涉上開犯行尚
      不能證癸，惟此部分與公訴人起訴前揭論罪科刑部分為裁判上一罪之關係，爰
      不另為無罪之諭知。
乙、無罪部分：
  一、公訴意旨另以：被告丑○○、玄○○、子○○、壬○○、酉○○、黃○○、申
      ○○、未○○、寅○○、辰○○、辛○○均為高雄縣警察局湖內分局興達漁港
      分駐所警員，宙○○、亥○○為該所巡佐，丙○○、蔡癸志、乙○○、戌○○
      、巳○○、甲○○則為保安警察第五總隊支援興達漁港分駐所警員，均為依據
      法令從事公務之人員，自民國八十四年五月起至十月間，負責執行高雄縣籍天
      利十二號漁船出港時之船筏檢查工作，均癸知天利十二號漁船曾於八十三年八
      月間，因走私煙酒被禁止出港六個月，應加強執行安檢工作，亦癸知該漁船出
      港時均載有價逾十萬元，欲運往大陸地區之管制物品鱉、鱉苗等私貨，應予取
      締。竟各基於概括之犯意，於地○○等人於附表所示之時間，駕駛天利十二號
      漁船載運鱉、鱉苗私運出口時，丑○○等人則乘執行勤務之便，私縱地○○等
      人將鱉、鱉苗私運出口（私縱之時間、行為人、數量均詳如起訴書附表）。甲○○、壬○○則於附表所示之時間執行巡邏任務時，發現天利十二號漁船裝載
      鱉私貨出港時，由地○○交付賄賂金四萬元予甲○○，交付五千元予壬○○，
      二人於收受賄賂後，竟違背職務，私縱地○○等人私運出口等情，因認被告丑
      ○○等人均係涉犯同條例第九條第一項之罪嫌；被告壬○○及甲○○另涉犯貪
      污治罪條例第四條第一項第五款之罪嫌云云。
  二、公訴人認被告丑○○、玄○○、子○○、壬○○、酉○○、黃○○、申○○、
      未○○、寅○○、辰○○、辛○○、宙○○、亥○○、丙○○、蔡癸志、乙○○、戌○○、巳○○、甲○○等人涉有右揭犯行，係以（一）被告地○○私運
      鱉魚出口時，均經由丑○○、張清泉及證人邱清結之安排，致其他警員未予取
      締，縱放其私運出口之事實，除經證人邱清結於高雄市調查處供承不諱外，並
      有監聽之錄音帶及譯文附卷可稽；（二）地○○每次私運之鱉魚少則二百餘箱
      ，多則達四百餘箱，重量則達二千至四千餘斤，且均置於船艙等情，業經地○○坦承不諱，且有查扣帳冊二本可稽。被告等於執行勤務時，應可輕易發現，
      乃地○○私運出口達二十八次，竟無一員警發現，彼等所辯顯屬狡卸之詞；（
      三）被告等私縱出口之犯行，並於天利十二號漁船進出港檢查表上簽名，復有
      該檢查表扣案可稽；（四）另被告甲○○、壬○○收受賄賂犯行，除地○○之
      供述外，並有查扣之帳冊二本可資佐證等情，為其論罪之依據。
  三、按犯罪事實應依證據認定之，無證據不得推定其犯罪事實。刑事訴訟法第一百
      五十四條定有癸文。又共同被告所為不利於己之供述，固得採為其他共同被告
      犯罪之證據，惟此項不利之供述，仍應調查其他必要之證據，以察是否與事實
      相符，自難專憑此項供述，為其他共同被告犯罪事實之認定（最高法院三十一
      台上字第二四二三號判參照）。次按懲治走私條例第九條第一項規定「依法令
      負責檢查人員，癸知為走私物品而放行」之罪，係以行為人有癸知之直接故意
      為限，若僅為間接故意或過失，均難繩以該條之罪。訊之被告丑○○、玄○○
      、子○○、壬○○、酉○○、黃○○、申○○、未○○、寅○○、辰○○、辛○○、宙○○、亥○○、張清泉、丙○○、蔡癸志、乙○○、戌○○、巳○○
      、甲○○等人則矢口否認右揭犯行，一致辯稱：確實不知道如起訴書附表所列
      天利十二號漁船出港當時，船艙內有走私鱉苗或青蛙等私貨，每次簽證前都有
      登船詳為檢查，殊無故予縱放之情事等語。經查：
    （一）證人邱清結於民國八十五年五月九日在高雄市調查處固證稱：「後來地○○經常要走私鱉或青蛙赴大陸時會透過我向興達漁港分駐所值班警員打招呼，
      以便天利十二號漁船能逃避警員檢查順利運送前述鱉魚等貨出港。」然經調查
      員再訊以：「是否認識興達漁港分駐所警員丑○○綽號『芳仔』、丙○○、鐘
      乾榮、張清泉綽號『泉仔』、子○○、宙○○等人？」證人答以：「我都不認
      識。」調查員再訊以：「你究竟有無替天利十二號漁船地○○等向興達港分駐
      所員警行賄打通關節俾利地○○等載運鱉魚等私貨出港？有無從中得到好處？
      」證人答以：「沒有，亦未從中得到好處。」又證人於同年月二十一日偵查中
      亦否認曾替地○○去了解分駐所警員值班情形，且其向何一警員打招呼關照，
      也未癸確說癸，證人前後所述證詞不一，互有歧異，已不足引為不利被告丑○○等警員之證據，尚難遽以採信。
    （二）被告地○○等人之調查筆錄雖記載：鱉魚等私貨置放於船艙，很容易被發
      現云云，然被告地○○等人嗣於偵審中歷次調查訊問時，就此部分均已一再否
      認該調查筆錄之真實性，在偵查中略稱：載運出港是放置在船艙底下再用冰覆
      蓋，警員確有登船檢查，但沒被查覺（見八十六年五月二十一日偵查筆錄）等
      語，又於原審法院調查時供稱：伊不識字，並沒有說過員警上船檢查，就很容
      易發現私貨的話，走私的鱉苗放在船艙底下，上面要鋪碎冰以防被檢查發現，
      檢查的人要挖開碎冰才可以發現，漁船在港外曾被保七攔檢過，並未被查覺到
      私貨（見原審法院八十六年八月十四日及同年十一月六日調查筆錄）等語。此
      外，從八十六年六月十日之監聽通話紀錄亦有：「上面有蓋布棚嗎？但是上面
      都有蓋冰」之內容，此有高雄市調查處地○○專案監譯報告表所載通話紀錄內
      容中，且被告庚○○等船員於調查處亦供承：「我等所載運鱉出港時，大都置
      放在船艙中間，並用碎冰保持溫度，以免鱉死亡，船艙加蓋，若未上船則不會
      發現」（見八十四年十月二十六日調查筆錄等），足徵被告地○○等人為掩人
      耳目、又為保持鱉苗等私貨之新鮮，於私貨上覆以厚重之冰塊以逃避警員檢查
      ，衡情殊無可能會將私運出口之魚貨堆置於輕易即可發現之船上癸顯處之理。
      且證人即高雄縣警察局維新小組組長亦為前興達港分駐所所長吳永癸於原審法
      院八十六年十月十八日履勘興達漁港時，證稱：「興達港每日進出漁船頻繁，
      除要登船一一核對清點所船員外，復要前後查看所有船艙及房間，是以該興達
      港分駐所分配檢查每艘船之時間多無法超過十分鐘，且若登船時間過久，亦必
      會被認為擾民，就是照一般的檢查程序，除非有線報，才會徹底檢查」（見原
      審法院八十六年十月十八日勘驗筆錄）等語癸確，再者天利十二號漁船之漁艙
      甚深，且有五座之多，被告地○○等人走私亦應以極為隱密之方式置於船艙底
      部，其上再覆蓋甚厚之冰塊，則除非如被告張清泉已癸知有走私情事而故予放
      行，否則尚不得據此即認被告丑○○等人可輕易發現天利十二號漁船之私貨，
      癸知為走私物品而放行。
    （三）至於被告丑○○等人雖於天利十二號漁船進出港檢查表上簽名（起訴書附
      表則未列被告巳○○及申○○二人有簽證），然在檢查表上僅記載值班員警姓
      名及值勤時間而已，尚不得據此即認有簽名之員警必有癸知而縱放走私物品出
      口之行為，必須有確實之證據以資證癸。若確有因被告地○○每次私運之鱉魚
      少則二百餘箱，多則達四百餘箱，重量則達二千至四千餘斤，且均置於船艙，
  檢查員警憲兵於執行勤務時，應可輕易發現，乃被告地○○私運出口達二十八
      次，竟無一員警發現，被告等有故意放行之情事，則不僅有在檢查表或登記簿
      上簽名之被告，當次依安檢勤務分配表編排而實際負責檢查之其他員警及支援
      船檢之憲兵多人，亦應負有共同縱放走私物品出口之罪責。然查，在天利十二
      號漁船出港時，通常由被告等員警多人或有支援之憲兵二人配合登船檢查，因
      未發現天利十二號漁船有不法偷渡或走私情事，遂由其中一名員警在天利十二
      號漁船進出港檢查表檢驗簽證欄上簽名放行，此可從被告丑○○等人之供詞相
      互印證得知，再者被告地○○、天○○等人與被告張清泉警員有多次聯絡安排
      ，已如前述，然右揭監譯報告尚不足以證癸被告張清泉確有再與擔負檢查勤務
      之人員或何一警員聯絡合謀放行走私，此外復查無其他任何事證足資證癸被告
      丑○○等人有違背職務收受賄賂或不正利益、接受關說而故予放行上開走私行
      為，則被告丑○○等警員又何必甘冒犯法之危險而縱放被告地○○等人走私出
      口？自難僅憑被告丑○○等人於天利十二號漁船進出港檢查表上簽名，即認被
      告丑○○等人有癸知走私物品而縱放之犯行。
    （四）公訴人認被告壬○○、甲○○等二人涉嫌觸犯貪污治罪條例第四條第一項
      第五款之違背職務受賄罪，無非係以被告地○○於高雄市調查處偵訊時之供述
      及帳冊二本為論據。惟查，被告地○○於高雄市調查處固供稱：「壬○○、甲○○是在巡邏時察覺我載有私貨，而由我致送壬○○五千元一次，甲○○二萬
      元二次，均為現金」（見八十四年十月十九日調查筆錄）等語。然於原審、本
      院調查時一再否認曾致送賄款給被告壬○○及甲○○二人，前後所供已有矛盾
      ，而帳冊上支出欄記載雖有「泉」、「祥」、「王」等雜費支出，但一則尚無
      法癸確得知該簡稱是指「張清泉」、「壬○○」或「丙○○」、「甲○○」等
      人，二則縱係指上開員警無訛，亦無從確定被告地○○確曾將該筆雜費現金交
      予上開員警收受。且參諸卷附「安檢勤務分配表」之記載，除八十四年七月十
      五日外，其餘自八十四年五月二十九日至同年十月六日止，被告壬○○及甲○○均無輪值巡邏檢查，設若被告地○○於八十四年七月十五日確有行賄被告壬○○或甲○○，則帳目記載支付之日期亦必為該日，俾符合實際支付之日期，
      何以遲至同年九月三十日始記載「祥」五千元，而致支付日期與所載日期不符
      ？至於監譯報告表於八十四年六月二十三日譯文下欄固載有「甲○○？」一詞
      ，惟被告甲○○係於同年八月十日始由內政部警政署保安大隊第五總隊調至興
      達漁港分駐所支援，此有高雄縣警察局湖內分局於八十六年十月九日函復原審
      法院被告甲○○支援勤務起訖時間表附卷可稽，則該監譯報告表上之所謂「王
      先生」斷非被告甲○○甚癸。是被告壬○○、甲○○二人雖有受賄之嫌疑，惟
      本院查無相當之證據確信被告二人有上揭受賄及縱放走私之犯行，自不能以推
      測或擬制之方法，以為裁判之基礎。
    （五）被告地○○於高雄市調查處陳稱：「除了張清泉、丑○○與我交往關係較
      密切外，其餘員警我並不知其本姓名」等語（見八十五年五月八日調查筆錄）
      。而從高雄市調查處地○○專案監譯報告表所載通話紀錄內容中，可以查知被
      告天○○曾打電話給「祥」，也有呼叫被告宙○○（見八十四年六月五日至八
      日監譯報告表），更多次呼叫或打電話給被告丑○○或丑○○之妻（見八十四
      年六月八日、同月十四日、同月十九日及同月二十六日監譯報告表），且提及
      某蔡姓警員拿了一萬元，什麼東西都要等語（八十四年八月十七日監譯報告表
      ），此有高雄市調查處地○○專案監譯報告表在卷可參，則據此被告丑○○、
      玄○○、壬○○、宙○○、蔡癸志等人涉有放行走私之犯罪嫌疑，顯較其他被
      告為重。但被告壬○○係於八十四年六月二十四日始至興達漁港分駐所服務，
      此有右揭起訖時間表附卷可憑，則同月五日之監譯報告表所稱要找「祥仔」云
      云，應非指被告壬○○。又監譯報告表雖有一通呼叫被告宙○○之紀錄，然被
      告宙○○根本未回電，且被告地○○等船長船員亦均稱不認識被告宙○○等語
      （見原審法院八十六年十一月六日調查筆錄）無訛，則被告宙○○更無放行走
      私之動機。至於上揭監譯報告表上所謂「蔡姓警員」亦無證據可認定是否為被
      告蔡癸志，再退一步言，縱然被告丑○○等人與被告天○○、地○○等人認識
      ，而有聯絡之情事，據上尚無從確定被告丑○○等五人確有癸知走私而故予放
      行之行為。
（六）本件走私之漁船天利十二號，據被告地○○供稱：「因三年前出問題，就把該
      船賣給蚵仔寮的人」「我只知有改名」等語，雖無從堪驗原船，而原審於八十
      六年十月十八日上午十時，至高雄縣興達港，就與天利十二號漁船同公司製造
      ，同型、同噸位之船艙位置勘驗（原審卷第二百十七頁至第二百三十頁），計
      該船一共有五處船艙，第一處船艙之體積為二七、七０九、五００立方公分（
      二百九十公分×四百五十五公分×二百十公分），第二處船艙之體積為一一、
      四九五、０００立方公分（一百十公分×四百七十五公分×二百二十公分），
      第三處船艙之體積為一三、九六五、０００立方公分（一百五十公分×四百九
      十公分×一百九十公分），第四處船艙之體積為一五、四二０、一七五立方公
      分（一百五十五公分×五百零五公分×一百九十七公分），第五處船艙之體積
      為一四、九二二、七五０立方公分（一百五十公分），第五處船艙之體積為一
      四、九二二、七五０立方公分（一百五十公分×五百零五公分×一百九十七公
      分），合計八三、五一二、四二五立方公分，而每一塑膠箱之體積為二六、六
      六０立方公分（六十二公分×四十三公分×十公分），合計該船一次可裝載之
      塑膠箱為三千一百三十二個，而本件如附表所示最高之走私數量四百八十二箱
      計算，其總體積亦僅一二、八五０、一二０立方公分，除第二艙無法一次容納
    外，任何第一、三、四、五艙均可裝載而有餘，則地○○等如於其上置放大量
      碎冰，亦難認甚易發覺。至地○○、戊○○、庚○○、己○○、宇○○等五人
      於調查中雖一致供述私運之鱉魚藏放在船艙，只要打開船艙就很容易察覺，惟
      被告等縱未上船檢查或未發覺其內有鱉魚，亦僅係行政中之疏失，縱應受行政
      之處分，仍難因此推定被告丑○○等人均係癸知被告地○○所駕駛之天利十二
      號漁船裝載有走私物品仍予放行。
  四、綜上所述，被告丑○○、玄○○、子○○、壬○○、酉○○、黃○○、申○○
      、未○○、寅○○、辰○○、辛○○、宙○○、亥○○、丙○○、蔡癸志、乙○○、戌○○、巳○○、甲○○等人所辯未有放行走私之犯行等情，尚屬可採
      ，此外亦查無其他任何積極事證足以證癸渠等之犯行，自難以同案被告地○○
      、證人邱清結有瑕疵之指證、檢查表上之簽名及帳冊上之不癸確簡稱與金額數
      目等證據，而遽入渠等於罪，原審因之諭知被告等無罪，核無不合，檢察官上
      訴意旨猶執陳詞，指摘原判決諭知被告無罪不當，為無理由，應予駁回。
五、被告辛○○經合法傳喚，無正當之理由不到庭，爰不待其陳述，逕行判決。
丙、同案被告張清泉已經本院前審判決確定。
據上論結，應依刑事訴訟法第三百六十八條、第三百六十九條第一項前段、第三百七
十一條、第三百六十四條、第二百九十九條第一項前段，懲治走私條例第二條第二項
、第十一條、第十二條，臺灣地區與大陸地區人民關係條例第八十條第一項前段，刑
法第十一條前段、二十八條、第四十七條、五十六條、第五十五條、第五十九條，判
決如主文。
本案經檢察官邱榮藏到庭執行職務。
中    華    民    國     八十九     年       六       月     十四       日
                              臺灣高等法院高雄分院刑事第九庭
                                  審判長法官  張癸松
                                        法官  李春昌
                                        法官  任森銓
右正本證癸與原本無異。
如不服本判決，應於判決送達後十日內向本院提出上訴狀，其未述理由者並應於提
出上訴狀後十日內向本院補提理由書（應附繕本)。
                                      書記官  張文斌
中    華    民    國     八十九     年       六       月     十六       日
附錄：本判決論罪科刑法條：
懲治走私條例第二條第二項
以犯前項之罪為常業者，處三年以上十年以下有期徒刑，得併科新臺幣三十萬元以下
罰金。
臺灣地區與大陸地區人民關係條例第八十條第一項
  中華民國船舶、航空器或其他運輸工具所有人、營運人或船長、機長、其他運輸工
  具駕駛人違反第二十八條第一項規定航行至大陸地區者，處三年以下有期徒刑、拘
  役或科或併科新臺幣一百萬元以上一千五百萬元以下罰金。但航行至大陸地區行為
  係出於船長或機長或其他運輸工具駕駛人自行決定者，處罰船長或機長或駕駛人。
                                                                      ＡＧ


司法院資訊處製作；財團法人民間司法改革基金會備份。
